臺灣桃園地方法院民事判決　　　　　　 99年度重訴字第344號
原　　　告　永豐商業銀行股份有限公司
法定代理人　邱正雄
訴訟代理人　徐仲明
　　　　　　陳震南
被　　　告　楊明聰
　　　　　　鍾瑞瓊
　　　　　　郭靜嬌
上列當事人間請求清償債務事件，本院於民國100 年1 月31日言
詞辯論終結，判決如下：
    主      文
原告之訴及假執行之聲請均駁回。
訴訟費用由原告負擔。
    事實及理由
壹、程序部分：
一、原告之原公司名稱為建華商業銀行股份有限公司（下稱建華
    銀行），嗣於民國95年11月13日與原名為台北區中小企業銀
    行（下稱台北中小企銀）之台北國際商業銀行股份有限公司
    （下稱台北國際商銀）合併，以建華銀行為合併後之存續銀
    行，並更名為永豐商業銀行股份有限公司（下稱永豐銀行）
    ，有行政院金融監督管理委員會95年9 月8 日金管銀（六）
    字第09500346220 號函在卷可稽，是原屬台北中小企銀之權
    利或義務，自應由合併後存續之原告，繼續享有或負擔，合
    先敘明。
二、本件被告楊明聰、鍾瑞瓊、郭靜嬌經合法通知均未於言詞辯
    論期日到場，核無民事訴訟法第386 條所列各款情形，爰依
    原告之聲請，由其一造辯論而為判決。
三、按不變更訴訟標的，而補充或更正事實上或法律上之陳述者
    ，非為訴之變更或追加，民事訴訟法第256 條定有明文。查
    本件原告起訴時原聲明為：被告楊明聰應給付原告新台幣（
    下同）16,098,272元，及自85年8 月28日起至清償日止，按
    週年利率9.975 ％計算之利息，及自85年8 月28日起至清償
    日止，按上開利率20％計算之違約金；另被告鍾瑞瓊、郭靜
    嬌就上開債務在其繼承範圍內負清償責任。嗣於本院99年12
    月6 日言詞辯論期日，當庭更正其聲明為：被告鍾瑞瓊、郭
    靜嬌應連帶於自被繼承人陳駿朋（原名：陳光元）所繼承財
    產限度內，與被告楊明聰連帶給付原告16,098,272元，及自
    85年8 月28日起至清償日止，按週年利率9.975 ％計算之利
    息，及自85年8 月28日起至清償日止，按上開利率20％計算
    之違約金。核原告上開所為聲明之更改，係不變更訴訟標的
    ，而補充或更正事實上或法律上之陳述，非屬訴之變更或追
    加，附此敘明。
貳、實體方面：
一、原告起訴主張：被告楊明聰於81年5 月19日邀同訴外人陳駿
    朋（原名：陳光元，業於89年9 月27日死亡）為連帶保證人
    ，向原告借款1,800 萬元及360 萬元。約定借款之期限分別
    自81年5 月20日起至96年5 月20日止、及自81年5 月20日起
    至84年5 月20日止；利息分別依週年利率10％及10.5％計算
    ，並約定如未按期清償，逾期在6 個月以內者，按上開利率
    10％，逾期超過6 個月者，按上開利率20％計算之違約金。
    詎被告楊明聰未能依約繳款，依借據第5 條所載，已喪失期
    限利益，經原告向台灣台北地方法院民事執行處以84年度執
    字第3725號拍賣抵押物強制執行事件為抵押物拍賣後，尚有
    16,098,272元未能受償。又被告鍾瑞瓊、郭靜嬌為陳駿朋之
    繼承人，渠等已向台灣新竹地方法院家事法庭辦理限定繼承
    在案，故被告鍾瑞瓊、郭靜嬌應連帶於繼承陳駿朋之遺產範
    圍內，連帶與楊明聰負責償還上述本金、利息及違約金之責
    任。並聲明如上述更改後之訴之聲明；及願供擔保請准為假
    執行之宣告。
二、被告楊明聰經合法通知，未於言詞辯論期日到場，亦未提出
    書狀作何聲明或陳述。
三、被告鍾瑞瓊、郭靜嬌雖未於言詞辯論期日到場，惟據其先前
    所提出書狀則以：原告始終未提出借據、保證契約或其他足
    以證明訴外人陳駿朋對原告負借款之連帶保證責任之證據；
    又本件所調取之財團法人金融聯合徵信中心（下稱聯徵中心
    ）資料，亦僅係就各金融機構所提供之資料彙整，與各金融
    機構及各當事人間之法律關係未有直接相關。況被告鍾瑞瓊
    、郭靜嬌於陳駿朋生前，皆未曾聽聞陳駿朋提及該保證責任
    債務存在一事。再者，本件雖為消費借貸契約，然原告自始
    並未將上述借款交付與主債務人即被告楊明聰，則系爭消費
    借貸關係並未成立，縱本院認訴外人陳駿朋之連帶保證關係
    存在，惟就主債務之消費借貸關係既無從成立，則陳駿朋自
    無保證責任可言，被告鍾瑞瓊、郭靜嬌自無繼承該保證債務
    之責任等語資為抗辯，並均聲明：原告之訴駁回。
四、得心證之理由：
（一）按當事人主張有利於己之事實者，就其事實有舉證之責任
      ，民事訴訟法第277 條定有明文。次按請求履行債務之訴
      ，除被告自認原告所主張債權發生原因之事實外，應先由
      原告就其主張此項事實，負舉證之責任，必須證明其為真
      實後，被告於其抗辯事實，始應負證明之責任，此為舉證
      責任分擔之原則，最高法院43年台上字第377 號判例意旨
      參照。又民事訴訟如係由原告主張權利者，應先由原告負
      舉證之責，若原告先不能舉證，以證實自己主張之事實為
      真實，則被告就其抗辯事實即令不能舉證，或其所舉證據
      尚有疵累，亦應駁回原告之請求，最高法院17年上字第91
      7 號判例意旨參照。是以，就返還借款而言，貸與人應就
      其與借用人間有消費借貸約定及曾移轉金錢與借用人之事
      實負舉證責任；且縱被告就其所辯無法舉證，亦應駁回原
      告之請求。另按主債務人所有之抗辯，保證人得主張之；
      主債務人拋棄其抗辯者，保證人仍得主張之，民法第742
      條亦有明定。本件原告雖主張被告應負消費借貸之還款責
      任，惟被告鍾瑞瓊、郭靜嬌抗辯原告並未提出其與主債務
      人即被告楊明聰之借據，亦未將本件借款交付與楊明聰，
      故原告自應就該其與被告楊明聰間有借貸之約定及交付借
      款之事實負舉證責任。
（二）按私文書應由舉證人證其真正，但他造於其真正無爭執者
      ，不在此限，民事訴訟法第357 條定有明文。原告主張之
      事實，雖據其提出借據（含連帶保證契約）影本、台北國
      際商業銀行客戶歷史資料查詢明細表、台灣台北地方法院
      執行處84年度民執子字第3725號拍賣抵押物強制執行事件
      分配表影本、除戶謄本暨被繼承人陳駿朋之繼承系統表等
      各1 份為證，惟查：
      1.被告鍾瑞瓊、郭靜嬌抗辯原告未提出借據（含連帶保證
        契約）原本及交付借款之證明，是原告自應提出借據（
        含連帶保證契約）原本及將借貸款項交與被告楊明聰之
        相關證據（如銀行之收入、支出傳票等會計憑證），並
        證明該等文書之形式上真正。原告所提出借據影本，其
        上並無被告楊明聰或訴外人陳駿朋之簽章原本，是難認
        原告已證明該文書形式上之真正，故尚不足認被告楊明
        聰與原告間有消費借貸之法律關係，或訴外人陳駿朋與
        原告間有連帶保證被告楊明聰債務之法律關係。至原告
        所提出「台北國際商業銀行客戶歷史資料查詢明細表」
        係以電腦列印，其上並無任何人之簽章，故亦難認該文
        書形式上之真正，尚不足認該文書為原告將借貸金額撥
        與被告楊明聰之證據。
      2.本院經原告聲請向聯徵中心所調取訴外人陳駿朋自87年
        1 月至91年12月間之授信餘額月報資料暨授信保證人資
        料，其上雖記載自87年1 月起，陳駿朋即對台北國際商
        銀（其後與建華銀行合併，並更名為永豐銀行即原告，
        已如前述）負有18,849,000元之逾期債務（本院卷第43
        頁）。然依聯徵中心100 年1 月4 日金徵（業）字第09
        90019798號函所載，該資料係聯徵中心依資料庫搜尋金
        融機構會員所報送之資料製作（本院卷第42頁），是上
        開陳駿朋對台北國際商銀之逾期債務聯徵紀錄，係原告
        單方面向聯徵中心所報送之彙整資料；況該聯徵資料亦
        未記載陳駿朋所負之債務，係何時產生，抑或是否為保
        證債務，是亦難憑該聯徵資料即遽認陳駿朋於生前曾對
        原告負連帶保證之債務。
（三）按抵押權人於債權已屆清償期而未受清償者，得聲請法院
      拍賣抵押物，就其賣得價金而受清償，民法第873 條定有
      明文。又抵押權人聲請拍賣抵押物事件，屬非訟事件，法
      院所為准駁之裁定，無確定實體法上法律關係存否之性質
      ，於債權及抵押權之存否，亦無既判力，祗須其抵押權已
      依法登記，並依登記之清償期業已屆至而未受清償時，法
      院即應為准許拍賣抵押物之裁定（最高法院58年台抗字第
      524 號、51年台抗字第269 號判例意旨參照）。本院雖依
      職權所調取之台灣台北地方法院84年度執字第3725號拍賣
      抵押物強制執行卷宗，然其內亦無本件之借據（含連帶保
      證契約）原本或原告撥貸與被告楊明聰之收入、支出傳票
      。又拍賣抵押物係非訟事件，拍賣抵押物之強執執行事件
      亦僅係以無與確定判決同一效力之裁定為執行名義，被告
      鍾瑞瓊、郭靜嬌既對消費借貸之實體法律關係為抗辯，則
      自難憑原告曾為拍賣抵押物之強制執行之事實，即遽認原
      告對被告楊明聰有消費借貸法律關係之事實。
（四）末按保證債務之存在以主債務之存在為前提，最高法院22
      年上字第495 號判例意旨參照。原告稱其遍尋不著本件借
      據（含連帶保證契約）原本，及撥貸之收入、支出傳票原
      本。原告前揭舉證既難認本件原告與被告楊明聰間主債務
      契約已成立，則訴外人陳駿朋即無可能負連帶保證人之責
      任。
五、綜上所述，原告既未證明其與被告楊明聰有消費借貸之約定
    ，或交付借款與被告楊明聰等情；亦未證明其與訴外人陳駿
    朋間訂有保證契約之事實。從而，原告依消費借貸及連帶保
    證之法律關係，請求被告鍾瑞瓊、郭靜嬌應連帶於自被繼承
    人陳駿朋繼承財產限度內，與被告楊明聰連帶清償原告16,0
    98,272元，及前揭利息、違約金，為無理由，應予駁回。原
    告之訴既經駁回，其假執行之聲請亦失所附麗，應併予駁回
    。
六、本件事證已臻明確，兩造其餘主張陳述及所提之證據，經審
    酌與本院前揭判斷無影響，毋庸一一論述，附此敘明。
七、訴訟費用負擔之依據：民事訴訟法第78條。
中    華    民    國   100    年    2     月    14    日
                民事第三庭  法  官  毛彥程
以上正本係照原本作成。
如對本判決上訴，須於判決送達後20日內向本院提出上訴狀。如
委任律師提起上訴者，應一併繳納上訴審裁判費。
中    華    民    國   100    年    2     月    15    日
                            書記官  伍幸怡